臺灣宜蘭地方法院行政訴訟判決
110年度交更一字第2號
原      告  廖峰銘  
被      告  交通部公路總臺北區監理所

法定代理人  梁郭國  
訴訟代理人  林佳慧  
上列當事人間交通裁決事件，原告不服被告民國109年5月12日北
監宜裁字第43-Q00000000號裁決，提起行政訴訟，經本院以109
年度交字第30號判決駁回，原告不服，提起上訴，經臺北高等行
政法院廢棄原判決，發回本院，本院判決如下： 
    主  文
原處分關於吊銷駕駛執照，三年內不得考領駕駛執照部分撤銷。
原告其餘之訴駁回。
訴訟費用新臺幣參佰元由被告負擔二分之一。被告應給付原告新
臺幣壹佰伍拾元。
    事實及理由
一、程序事項：
　　本件係因原告不服被告民國109年5月12日北監宜裁字第43-Q
    00000000號違反道路交通管理事件裁決書（下稱原處分）裁
    處罰鍰新臺幣（下同）6,000元，吊銷駕駛執照，3年內不得
    考領駕駛執照，提起行政訴訟，經核屬行政訴訟法第237條
    之1第1項第1款規定之交通裁決事件，爰依同法第237條之7
    規定，不經言詞辯論，逕為判決。
二、事實概要：
　　緣原告於108年3月31日下午6時30分許，將其所有車牌號碼0
    000-00號自用小貨車（下稱系爭小貨車）臨時停放於宜蘭縣
    員山鄉員山路1段宜蘭往內城方向道路（下稱系爭路段）旁
    ，嗣自系爭路段旁起駛進入慢車道，適訴外人林怡婷騎乘車
    牌號碼000-0000號普通重型機車（下稱系爭機車）行經該處
    滑倒，因而受有臉部及身體多處挫傷之傷害（下稱系爭事故
    ）。原告經警以有「汽車駕駛人駕駛汽車肇事致人受傷而逃
    逸」之違規事實（下稱系爭違規事實），製發宜蘭縣政府警
    察局108年6月12日宜警交字第Q00000000號舉發違反道路交
    通管理事件通知單（下稱系爭舉發通知單）予以舉發，記載
    應到案日期為108年7月12日前，經原告拒簽後交原告收受。
    又本案涉及刑事案件，經臺灣宜蘭地方檢察署（下稱宜蘭地
    檢署）檢察官於108年11月1日以108年度調偵字第237號緩起
    訴處分（下稱系爭偵查案件）確定在案，原告未依規定辦理
    繳納罰鍰及繳送駕照，被告爰依道路交通管理處罰條例第62
    條第3項、第4項規定，以原處分裁處原告罰鍰6,000元，吊
    銷駕駛執照，3年內不得考領駕駛執照。原告不服，遂提起
    本件行政訴訟。
三、原告起訴意旨略以：騎乘機車自行摔車原因所在多有，原告駕駛系爭小貨車與訴外人林怡婷騎乘之系爭機車並未發生碰撞，林怡婷之受傷結果與原告之行為間並無相當因果關係。是原告於系爭事故發生時，主觀上對肇事及致人受傷之客觀事實均無認識，縱原告係因過失而逕自離去，亦非該當於被告據以裁處之系爭違規事實。況原告與訴外人林怡婷同向行駛，原告駕駛系爭小貨車為前車，林怡婷騎乘後車未保持安全距離，亦未靠邊行駛，自難認原告就系爭事故有何肇事因素或過失可言。原告雖與林怡婷就系爭事故達成和解，並於偵查中未為辯解，而受有系爭緩起訴處分，然原告僅係為儘早息事寧人，不得據此認定原告有肇事逃逸之事實。又原告已與林怡婷達成和解，並受系爭緩起訴處分，而原告為以駕駛貨車維生之貨車司機，原處分吊銷駕駛執照，且3年內不得考領駕駛執照，致原告全家生計及生活無以為繼，顯係就情節輕微之個案處以過苛之處罰，原處分自有違比例原則、一事不二罰及罪刑相當原則。並聲明：原處分撤銷。
四、被告答辯：
　　系爭機車於前揭時地發生系爭事故，經訴外人林怡婷表示係
    因閃避自路旁起駛之系爭小貨車而自摔，林怡婷並受有傷害
    ，然系爭小貨車之駕駛人並未留滯現場待警方到場處理，經
    檢閱蒐證影像循線查獲後，通知系爭小貨車車主即原告到案
    說明，原告坦承於事故現場先行離去。而肇事後未即時處理
    ，即駛離現場，已足使現場被破壞，有礙肇事責任之鑑定，
    仍應成立道路交通管理處罰條例第62條第4項「駕駛汽車肇
    事致人受傷而逃逸」之違規，舉發單位員警填製系爭舉發通
    知單予以舉發，經原告拒簽後交原告收受。又本案原告涉刑
    事公共危險罪，一行為同時觸犯刑事法律及違反行政法上義
    務規定，嗣受有系爭緩起訴處分確定在案，緩起訴期間為1
    年，並命原告應於緩起訴處分確定之日起6個月內向被害人
    支付18,000元，並參加法治教育課程1次。然按行政罰法第2
    6條第2、3項規定，被告仍得依違反行政法上義務規定裁處
    吊銷駕駛執照之處分，又系爭緩起訴處分係命原告向被害人
    支付18,000元，非向公庫或指定之公益團體目的之機構或團
    體支付，亦未符合扣抵裁處罰鍰之規定。被告依道路交通管
    理處罰條例第62條第3、4項、第67條第2項及違反道路交通
    管理事件統一裁罰基準表規定，以原處分裁處原告罰鍰6,00
    0元、吊銷駕駛執照，3年內不得考領駕駛執照應無違誤。並
    聲明：原告之訴駁回。
五、本院之判斷：
㈠、按汽車駕駛人駕駛汽車肇事致人受傷或死亡者，應即採取救
    護措施及依規定處置，並通知警察機關處理，不得任意移動
    肇事汽車及現場痕跡證據，違反者處新臺幣三千元以上九千
    元以下罰鍰。前項駕駛人肇事致人受傷而逃逸者，吊銷其駕
    駛執照；汽車駕駛人，曾依第62條第4項前段規定吊銷駕駛
    執照者，3年內不得考領駕駛執照，道路交通管理處罰條例
    第62條第3項前段、第4項前段、第67條第2項分別定有明文
    。按刑法第一百八十五條之四之肇事逃逸罪，其客觀構成要
    件為行為人駕駛動力交通工具肇事，且致人死傷而逃逸，主
    觀要件則須行為人對致人死傷之事實有所認識，並進而決意
    擅自逃離肇事現場，始足當之（最高法院97年度台上字第44
    56號刑事判決參照）。
㈡、原告是否有道路交通管理處罰條例第62條第3項之違規事實：
　　查原告於108年3月31日下午6時30分許，將系爭小貨車臨時
    停放於系爭路段旁，自系爭路段旁起駛進入慢車道，適訴外
    人林怡婷騎乘系爭機車行經該處而滑倒，因而受有臉部及身
    體多處挫傷之傷害等情，為原告所自承，且據林怡婷於系爭
    偵查案件警詢中陳述：在事故地點系爭小貨車與伊同方向，
    自路旁往向左切入車道，那時伊緊急煞車就滑倒了，發現危
    險狀況時距離對方約一、二公尺等語可參。又經本院勘驗系
    爭偵查案件錄影光碟結果，系爭小貨車係自系爭路段旁行駛
    進入慢車道，系爭機車行經系爭小貨車旁，隨即失控倒地，
    系爭小貨車暫停於慢車道上。多名民眾上前查看系爭機車駕
    駛人，嗣系爭小貨車始駛離事故現場（見本院卷第34至35、
    39至55頁）。則系爭事故雖非因碰撞而發生，然原告自路旁
    駛出，林怡婷為閃避原告系爭小貨車而滑倒，時間上極為緊
    接，堪認林怡婷滑倒受傷與原告之駕駛行為有因果關係，原
    告既自承以駕駛小貨車為業，對於上開情節自得判斷得知，
    其主張主觀上對肇事及致人受傷之客觀事實均無認識，尚無
    可採。則原告未即採取救護措施及依規定處置，並通知警察
    機關處理，且嗣後移動系爭小貨車離開現場，自屬有道路交
    通管理處罰條例第62條第3項前段之違規事實。
㈢、原告是否有道路交通管理處罰條例第62條第4項前段之違規事
    實：
　⒈按道路交通管理處罰條例第62條第3項前段係規範汽車駕駛人
    於肇事致人死傷時應為之救護及維護現場原狀之義務，與同
    條第4項前段所規範禁止逃逸之義務應屬不同，合先敘明。
　⒉原告於系爭偵查案件警詢時陳述：伊駕駛系爭小貨車停在路
    旁，嗣於駛入一般車道時，系爭機車經過了伊車後滑倒，伊
    將車停在車道上幫對方擋後方來車，有看到路過民眾把跌倒
    的機車騎士扶起來，機車騎士就坐在路邊白線上，陸續有幾
    個人過來關心，伊認無立即危險，即開車返家，伊認為沒有
    與對方擦撞，所以幫對方擋一下後方來車，看到旁邊有人過
    來幫忙才離開等語，核與本院勘驗所見原告於事故確有暫停
    慢車道，至現場有民眾前往查看機車騎士後，始行離開等節
    相符。而系爭偵查案件雖經原告認罪並與林怡婷和解，經宜
    蘭地檢署對原告為緩起訴處分，惟原告甘受緩起訴處分，或
    係為息事寧人，或係避免刑案偵審將耗費勞力時間費用等考
    慮，尚難徒以原告於系爭偵查案件之認罪做為認定原告逃逸
    之依據。況查原告於事故發生後在警詢對系爭事故所為之陳
    述，亦均否認知悉肇事及逃逸之事實。則依原告於事故後有
    暫停該處，見現場民眾對林怡婷予以施助後，始離開現場等
    情觀之，原告是否有逃逸之決意而擅自逃離肇事現場，即屬
    有疑。原處分據對原告予以裁罰，自屬無據。
六、綜上，原告於事故後未於現場為必要處理，原處分裁處原告
    罰鍰6,000元，固屬有據（法條依據應為道路交通管理處罰
    條例第62條第3項前段，原處分係依同條第4項規定裁罰，應
    有誤載），原告訴請撤銷此部分之處分，為無理由，應予駁
    回。惟本件尚難認原告有逃逸之事實，原處分依同條第4項
    前段吊銷原告駕駛執照，並依道路交通管理處罰條例第67條
    第2項前段命3年內不得考領駕駛執照，顯有違誤。從而，原
    告訴請撤銷此部分之原處分，為有理由，應予准許。
七、本件判決基礎已臻明確，兩造其餘之攻擊防禦方法及訴訟資
     料經本院斟酌後，核與判決結果不生影響，故無一一論述
    之 必要，併予敘明。
八、本件第一審裁判費為300元，依法應由敗訴之被告負擔二分
    之一。而上開訴訟費用前已由原告於起訴時預為繳納，而依
    行政訴訟法第237條之8第1項規定，法院為訴訟費用之裁判
    時，應確定其費用額。爰依行政訴訟法第104條規定準用民
    事訴訟法第93條規定確定第一審訴訟費用額及被告應給付原
    告之訴訟費用額如主文第3項所示。
九、據上論結，本件原告之訴為一部有理由，一部無理由，依行
    政訴訟法第237條之7、第237條之8第1項、第104條、民事訴
    訟法第79條，判決如主文。
中　　華　　民　　國　　110 　年　　10　　月　　29　　日
                  行政訴訟庭　法　官　謝佩玲
以上正本係照原本作成。
如不服本判決，應於判決送達後20日內，向本院提出上訴狀並表
明上訴理由（原判決所違背之法令及其具體內容或依訴訟資料可
認為原判決有違背法令之具體事實），其未載明上訴理由者，應
於提出上訴後20日內向本院補提理由書（上訴狀及上訴理由書均
須按他造人數附繕本，如未按期補提上訴理由書，則逕予駁回上
訴），並應繳納上訴裁判費新臺幣750元。
中　　華　　民　　國　　110 　年　　11　　月　　1 　　日
                              書記官　陳建琪